臺灣板橋地方法院刑事判決　　　　　　　　　　　　九十一年度易字第一九六一號
　　公　訴　人　臺灣板橋地方法院檢察署檢察官
　　被　　　告　甲○○　男　四.
右列被告因傷害案件，經檢察官提起公訴（九十一年度偵字第九九一三號），本院判
決如左：
    主  文
甲○○無罪。
    理  由
一、公訴意旨略以：被告甲○○因不滿臺北縣五股鄉觀音村村長解除其十一鄰鄰長職
    務，而換由乙○○擔任，且乙○○未清楚交接該村聖公媽廟宇管理委員會的財務
    予伊等原因，竟於民國九十年九月二十八日（農曆為九十年八月十二日）晚上七
    、八時許，在臺北縣五股鄉觀音村的一間土地公廟宇前，夥同二名不詳姓名年籍
    之成年男子，基於傷害之犯意聯絡，推由該二名男子持磚塊毆打乙○○，致乙○
    ○受有頭部外傷、左眼眶瘀青、上眼皮裂傷、擦傷、左上臂瘀青、背部鈍拖傷等
    傷害，案經乙○○告訴，因認被告甲○○係犯刑法第二百七十七條第一項之傷害
    罪嫌云云。
二、按公訴人認被告甲○○涉有傷害罪之犯行，無非以其犯罪事實業據告訴人乙○○
    指述歷歷，並經證人陳萬居證稱：被告有帶二名男子到場，該二名男子持磚塊打
    乙○○，被告有在現場，但伊並沒有確切看見被告出手打人等語，核與告訴人指
    訴之情節相符，且有診斷證明書一紙附卷可稽為其論據。惟訊據被告甲○○堅決
    否認有傷害之犯行，辯稱：當天晚上伊和沈坤郎、邱明輝一起去廟裡拜拜，因伊
    是爐主，請布袋戲來演出，當時伊就和沈坤郎、邱明輝在土地公廟一起喝酒、看
    布袋戲，乙○○後來有來，伊就叫他一起喝酒，當時伊有和他在談聖公媽廟公款
    的問題，但並無發生爭吵，伊亦無毆打或找人毆打乙○○，之後伊喝醉了，沈坤
    郎、邱明輝就將伊扶回去等語。
三、按犯罪事實應依證據認定之，無證據不得推定其犯罪事實，刑事訴訟法第一百五
    十四條定有明文。而所謂證據，係指足以證明被告確有犯罪行為之積極證據而言
    ，該項證據須適於為被告犯罪之證明者，始得採為斷罪之資料；再告訴人之告訴
    ，係以使被告受刑事訴追為目的，是其陳述是否與事實相符，仍應調查其他證據
    以資審認（參照最高法院六十九年臺上字第四九一三號、五十二年臺上字第一三
    ○○號等判例要旨）。又按認定犯罪事實所憑之證據，必須達於一般人均可得確
    信其為真實之程度，而無合理之懷疑存在時，始得據為被告有罪之認定，倘若犯
    罪事實之證明尚未達此一程度，仍有合理之懷疑存在，則應為被告有利之推定，
    仍不能遽為被告有罪之判斷，此亦為刑事訴訟法第一百五十四條，犯罪事實應依
    證據認定之證據裁判原則，及因保障被告人權，無罪推定原則之所在（參見最高
    法院九十一年度臺上字第三九號刑事判決意旨）。然查：
    (一)告訴人乙○○於偵查中指訴情節係稱：「（甲○○有無出手打你？）甲○○有
      叫二個不知姓名的男子，二人都用磚塊打我，不知道甲○○有無出手，但是那
      兩人是被告甲○○叫來的。」「（當天甲○○有無出手打你？）沒有出手，但
      他在場，是他叫的，打我。」「（如何打你？）當天是土地公聖誕，在演布袋
      戲，我燒完香要走了，他（係指被告甲○○）帶二個朋友對我說，看到他叫要
      走，當時大家都有喝酒，他朋友用磚頭打我的頭、眼睛及背部，之後我請我舅
      子帶我去驗傷。」等語（見九十一年度他字第五八二號偵查卷二十頁反面、二
      十一頁、二十六頁、三十四頁反面），而其後於本院審理時亦係指稱：「當天
      我去聖公媽廟拜拜之後，我準備回去經過土地公廟時，我碰到甲○○，我們二
      人就一起喝酒，因為雙方就聖公媽廟財務交接問題發生爭執，站在被告旁邊的
      二個男子就突然拿磚塊打我的頭部、胸部、背部，還出拳打我的臉部。我知道
      該二個男子經常在被告家中出入應該是被告的朋友。該二男子打我時，被告也
      在場，但是只有觀看並沒有勸架制止，所以我認為應該是被告叫他朋友打我。
      我被打之後我就趕快逃跑。」「九十年九月二十八日晚上七點至七點半之間，
      我騎機車經過土地公廟時想要去拜拜，我就進去廟裡拜拜，結果甲○○就說『
      幹，看到我就走』，我就說拜拜完就要走，甲○○就說要我坐下來和他喝酒，
      當時甲○○二個朋友都旁邊站著，在喝酒當中甲○○說要我把聖公媽的公款交
      給他，但他之前並沒有把公款交給我，我當時也沒有辦法交給他任何公款，我
      和甲○○就因為交接的問題發生衝突，我們談話當中甲○○的二個朋友突然就
      起身都拿磚塊毆打我的頭部、背部、左眼，甲○○當時沒有出手打我，打我是
      他的朋友，我想是他事先安排準備好叫人打我。」等語（見本院九十一年八月
      十二日、九十一年九月十九日訊問筆錄），按諸告訴人上開指述情節，可見案
      發當日出手毆打告訴人者，係當時同時在場之被告甲○○二名不詳姓名男性友
      人，而被告當時僅係在場旁觀，既未出手毆打告訴人，亦未唆使其友人毆打告
      訴人，告訴人之所以指訴被告傷害，純係以出手毆打伊之人是被告同行之友人
      ，且被告在場見狀並未制止，因而推論係被告預謀安排找人毆打伊，然此要屬
      臆測之詞，顯難遽以證明被告係與毆打告訴人之友人有預謀故意傷害告訴人之
      犯意聯絡，況據告訴人上開所陳情節，可見告訴人與被告係偶然不期相遇，被
      告何能預謀安排其友人毆打傷害告訴人。是依上開告訴人所述情節，縱使告訴
      人確實於上揭時地與被告偶遇相談有所爭執而遭被告友人毆打致傷，亦尚難以
      被告在場未制止，即率認被告與毆打告訴人之友人有共同傷害之犯意聯絡。
    (二)次據在場證人即告訴人之丈人陳萬居於偵查中到庭雖證稱：當天伊有看到甲○
      ○帶二名男子在現場看布袋戲，後來伊有看到甲○○帶同該二名男子打乙○○
      ，該二名男子有持磚塊打乙○○，甲○○亦在現場，但伊沒有確切看見甲○○
      有無出手等語（見九十一年度他字第五八二號偵查卷二十一頁反面），然其後
      於本院審理時則證稱：「當天晚上七點左右我和我媳婦楊玉如去該土地公廟看
      布袋戲，到該處有看到甲○○帶著二個朋友，是否是到庭的證人沈坤郎、朱德
      川我沒有辦法確認。之後我女婿乙○○也有到該處看布袋戲。沒有多久，我就
      看到甲○○的二個朋友其中一人拿磚塊打乙○○頭部一下，我不曉得他們是發
      生什麼事情，我沒有過去看看是什麼情形，我就回家睡覺。」「（是否是甲○
      ○叫他朋友打告訴人？）我不知道，但該二人是被告帶去的朋友。」等語（見
      本院九十一年九月十九日訊問筆錄），足見證人陳萬居亦僅目擊被告之二名友
      人持磚毆打告訴人，至於被告有無唆使其友人毆打告訴人，其亦不知，從而核
      諸證人陳萬居之證詞與告訴人指訴之情節，亦尚難確認被告與毆打告訴人之友
      人有共同傷害之犯意聯絡。
    (三)另雖有在場證人即陳萬居之媳婦楊玉如到庭證稱：「（在九十年九月二十八日
      有無至土地公廟拜拜、看布袋戲？）有，我在當天晚上七點多我和我公公陳萬
      居一起去看布袋戲，乙○○後來才去，當時現場我也看到甲○○帶二位朋友去
      ，該二人並不是到庭的證人沈坤郎、朱德川。被告甲○○帶去的朋友年紀和被
      告差不多。」「（被告為何和告訴人發生衝突？）當時被告和告訴人二人一邊
      喝酒一邊在談廟的事情，被告的二位朋友也坐在一起喝酒，談沒有多久，甲○
      ○、乙○○一言不合就發生衝突，當時甲○○有一點酒醉講話比較大聲一點，
      後來甲○○和他二位朋友三人一起出手毆打乙○○，甲○○拿磚塊砸乙○○右
      額頭接近眼睛部位一下，之後又出拳毆打乙○○眼睛一拳，甲○○的二位朋友
      幫甲○○抓住乙○○，打完之後來甲○○他們就走了。」云云（見本院九十一
      年九月十九日訊問筆錄），然其所述毆打過程情節與告訴人、證人陳萬居指述
      之情節顯不相符，自難採信。至告訴人就其所受傷害，並有提出馬偕紀念醫院
      出具之診斷證明書一紙佐證，惟依上告訴人所述，其所受傷害既非被告出手毆
      打所致，亦難憑以佐證率認被告與毆打告訴人之人間有共同傷害之犯意聯絡。
    綜上所述，尚難認被告有共同傷害告訴人之犯行，此外復查無其他積極證據足認
    被告確有共同傷害犯行，是本件不能證明被告犯罪，自應為無罪判決之諭知。
據上論斷，應依刑事訴訟法第三百零一條第一項，判決如主文。
本案經檢察官徐名駒到庭執行職務
中      華      民      國    九十一    年      九      月     三十     日
                                      臺灣板橋地方法院刑事第六庭
                                          法  官  彭  全  曄
右正本證明與原本無異
如不服本判決，應於判決送達後十日內，向本院提出上訴狀。
                                          書記官  梁  宜  庭
中      華      民      國    九十一    年      十      月     七       日
